臺灣臺南地方法院刑事判決　　　　　　　94年度簡上字第91號
上　訴　人
即　被　告　丙○○
輔　佐　人（即被告之夫）
　　　　　　丁○○
上列被告因竊盜等案件，不服本院中華民國94年3月9日94年度簡
字第 413號刑事簡易判決（檢察官聲請簡易判決處刑案號：94年
度偵字第 888、1511號，移送併案審理案號：94年度偵字第2424
號），提起上訴，本院管轄之第二審合議庭判決如下：
    主  文
原判決撤銷。
丙○○連續竊盜，處有期徒刑貳月，如易科罰金，以佰元折算
壹日，緩刑貳年；又意圖為自己不法之所有，以詐術使人將本人
之物交付，處有期徒刑貳月，如易科罰金，以佰元折算壹日，
緩刑貳年，扣案之鑽石戒指（其上標示Ｋ白１０、９７字樣）壹
枚沒收。應執行有期徒刑月，如易科罰金，以佰元折算壹日
，緩刑貳年，扣案之鑽石戒指（其上標示Ｋ白１０、９７字樣）
壹枚沒收。
    事  實
一、丙○○罹患「雙極型情感性疾病（俗稱躁鬱症）」，民國九
    十三年六月間，又因急性腎衰竭及敗血性休克併發多處顱內
    出血及腦水腫，導致認知功能下降，臨床診斷為「腦傷後器
    質性精神病患（又稱為器質性腦症候群）」；九十四年一月
    、二月間，丙○○因處於躁鬱症之「躁期」，復受腦傷之交
    互影響，導致行為控制能力下降，而呈現精神耗弱之之狀態
    ，為精神耗弱之人。
二、詎丙○○意圖為自己不法之所有，基於竊盜之概括犯意，先
    於九十四年一月一日上午九時十五分許，在臺南縣永康市○○街二十三號服飾店內，徒手竊取乙○○所有定價均為新臺
    幣（下同）四百九十九元之得藝牌女用上衣、諾娃牌女用背
    心各一件，得手後將該二件衣服藏於其所穿著之大衣內離去
    之際，旋即為乙○○發覺報警當場查獲。丙○○復承前竊盜
    之概括犯意，於九十四年二月四日下午二時五十五分許，在
    臺南市○○區○○路一段六五八號「新光三越新天地百貨公
    司」一樓之「夏姿服飾專櫃」，徒手竊取該專櫃所有價值一
    萬七千八百元之女性七分褲一條。得手後旋即離去，經該專
    櫃內店員戊○○發覺有異，在該百貨公司一樓往二樓之手扶
    梯前攔下丙○○，要求其交還竊得之衣物並報警處理，因而
    查獲。
三、丙○○另基於意圖為自己不法所有之詐欺犯意，於九十四年
    一月十六日中午十二時許，攜帶其以往所購買之價值約一、
    二千元假鑽戒一枚（其上標示Ｋ白１０、９７字樣），前往
    甲○○所經營之臺南縣新化鎮○○路三六０號「寶豐銀樓」
    ，向甲○○佯稱欲購買鑽戒，甲○○不疑有他，即取出價值
    六萬元之鑽戒一枚（０．３１ＯＣＴ）供丙○○試戴。丙○○戴上該鑽戒後，表示尺寸不合，欲再試戴其他鑽戒，並詢
    問其他鑽戒價格，甲○○因而轉身詢問鑽戒價格。詎丙○○
    竟趁甲○○不注意之際，將事先準備之假鑽戒取出與其仍戴
    於手上之真鑽戒掉包，旋即稱價格太高，不欲購買，並轉身
    離去，迨甲○○準備將鑽戒整理放回原位時，始察覺其中一
    枚鑽戒已遭丙○○掉換，經甲○○報警並提出丙○○所有供
    詐騙所用之假鑽戒一枚後，始於當日下午四時四十分許，在
    臺南縣新化鎮○○里○○路四一一號前查獲丙○○，並當場
    於丙○○手指上扣得甲○○所有鑽戒一枚。
四、案經臺南縣警察局永康分局、新化分局報請臺灣臺南地方法
    院檢察署檢察官偵查後聲請以簡易判決處刑暨臺南市警察局
    第二分局報請同署檢察官偵查後移送本院併案審理。
    理  由
一、上訴人即被告（以下簡稱被告）丙○○於本院審理時，經合
    法傳喚而未到庭，惟其於警詢、偵查暨本院行準備程序時，
    對於上開事實，均坦承不諱，核與被害人乙○○、戊○○、
    甲○○三人於警詢中指訴（見被害人乙○○九十四年一月一
    日警詢筆錄、被害人戊○○九十四年二月四日警詢筆錄、被
    害人被害人甲○○九十四年一月十六日警詢筆錄）之情節相
    符，而被害人乙○○、戊○○、甲○○三人失竊、遭詐騙之
    財物均已尋獲並發還各該被害人領回，有贓物認領保管單三
    紙在卷可稽，此外復有贓物照片九幀在卷及被告所有用於詐
    騙被害人甲○○所用之假鑽石戒指（其上標示Ｋ白１０、９
    ７字樣）一枚扣案可資佐證，足見被告之自白與事實相符，
    應可採信。本案事證明確，被告犯行已堪認定。
二、核被告所為，係犯刑法第三百二十條第一項之竊盜罪及同法
    第三百三十九條第一項之詐欺取財罪。被告先後二次竊盜犯
    行，時間緊接，所犯係構成要件相同之罪，顯係基於概括之
    犯意反覆為之，為連續犯，應依刑法第五十六條之規定論以
    一罪，並加重其刑。被告所犯竊盜、詐欺取財二罪，犯意各
    別，行為互異，應予分論併罰。又被告有腦出血、急性呼吸
    衰竭、急性腎衰竭、憂鬱症及器質性腦症候群病史，於九十
    四年一月二十日心理測驗顯示短期記憶、定向力、建構能力
    、語言流暢度有缺損，推測是腦出血之後遺症，有國立成功
    大學醫學院附設醫院出具之診斷證明書二紙在卷可稽，而本
    院依職權向該院函詢被告病情並將被告送至該院進行精神鑑
    定結果，被告罹患「雙極型情感性疾病（俗稱躁鬱症）」，
    九十三年六月間又因急性腎衰竭及敗血性休克併發多處顱內
    出血及腦水腫，導致認知功能下降，臨床診斷為「腦傷後器
    質性精神病患（又稱為器質性腦症候群）」，九十四年一月
    、二月間，被告因處於躁鬱症之「躁期」，復受腦傷之交互
    影響，導致行為控制能力下降，而呈現輕度精神耗弱之之狀
    態，此業經本院向國立成功大學醫學院附設醫院函詢查明，
    並進行精神鑑定屬實，有該院九十四年七月五日成附醫醫事
    字第０九四０００六０五五號函檢附之病患診療資料摘錄表
    （見本院卷第二二頁）、九十四年十月十一日成附醫精神字
    第０九四００一一六五０號函檢送之精神鑑定書一份（見本
    院卷第三四至三九頁）在卷可按，足見被告於本案犯罪當時
    確因精神疾病及腦傷影響導致行為控制能力下降，為精神耗
    弱之人，應依刑法第十九條第二項之規定，就其所犯連續竊
    盜、詐欺二罪減輕其刑，並就連續竊盜部分先加後減之。
三、原審以本案事證明確，依刑事訴訟法第四百四十九條第一項
    、第四百五十條第一項，刑法第五十六條、第三百二十條第
    一項、第三百三十九條第一項、第四十一條第一項、第五十
    一條第五款，罰金罰鍰提高標準條例第一條前段、第二條，
    逕以簡易判決就被告連續竊盜犯行量處有期徒刑三月、就其
    詐欺犯行量處有期徒刑三月，並定其應執行之刑及諭知易科
    罰金之折算標準，固非無見，惟：(一)被告於本案行為當時乃
    精神耗弱之人，已如前述，原判決漏未審酌此一對被告有利
    之事實，以致未依刑法第十九條第二項之規定減輕其刑，即
    有未恰；(二)原判決引用刑事訴訟法第四百五十條第一項之規
    定，然判決主文並未諭知沒收，以致判決主文與理由不相適
    合，亦有未合。被告以原審量刑過重為由提起上訴，非無理
    由，自應由本院予以撤銷改判。
四、爰審酌被告罹患精神疾病，且因急性腎衰竭及敗血性休克併
    發多處顱內出血及腦水腫，導致認知功能下降，為精神耗弱
    之人，因一時無法控制自身慾念，為此竊盜、詐欺犯行，而
    其竊盜、詐欺所得財物均已發還被害人領回，未致被害人財
    物損失，且犯後坦承犯行，態度良好等一切情狀，分別量處
    如主文所示之刑，並諭知易科罰金之折算標準暨定其應執行
    之刑，以示懲儆。末查被告素行良好並無前科，有臺灣高等
    法院被告全國前案紀錄表在卷可稽，其因精神疾患導致行為
    控制能力下降，致為此等犯行，且被告現已於嘉南療養院住
    院治療，有輔佐人即被告之夫丁○○提出之診斷證明書一紙
    （見本院卷第五四頁）在卷可憑，而本院傳訊被害人到庭，
    除被害人乙○○經合法傳喚而為到庭外，其餘到庭之被害人
    戊○○、甲○○均表示同意給予被告緩刑之機會，本院審酌
    上情，因認被告經此偵審科刑教訓，當知警惕，復考量被告
    現已入院療養，一旦病情改善，應無再犯之虞，所宣告之刑
    以暫不執行為適當，爰併諭知緩刑二年，以勵自新。扣案之
    鑽石戒指一枚（其上標示Ｋ白１０、９７字樣），為被告所
    有供詐欺犯罪所用之物，業據被告於警詢及偵查中自承在卷
    ，應依刑法第三十八條第一項第二款宣告沒收。
四、被告經合法傳喚無正當理由未到庭，本院爰不待其陳述，逕
    行判決，併予敘明。
據上論斷，應依刑事訴訟法第四百五十五條之一第一項、第三項
、第三百七十一條、第三百六十九條第一項前段，刑法第五十六
條、第三百二十條第一項、第三百三十九條第一項、第十九條第
二項、第四十一條第一項前段、第五十一條第五款、第七十四條
第一款、第三十八條第一項第二款，罰金罰鍰提高標準條例第一
條前段、第二條，判決如主文。
本案經檢察官業耿旭到庭執行職務。
中　　華　　民　　國　　94　　年　　11　　月　　30　　日
　　　　　　　　　刑事第十一庭  審判長法  官  謝瑞龍
                                      法  官  李東柏
                                      法　官　周紹武
以上正本證明與原本無異。
本判決不得上訴。
　　　　　　　　　　　　　　　      　書記官　鄭佩玉
中　　華　　民　　國　　94　　年　　12　　月　　1   　日
附錄本案論罪科刑法條全文：
中華民國刑法第三百二十條第一項
意圖為自己或第三人不法之所有，而竊取他人之動產者，為竊盜
罪，處五年以下有期徒刑、拘役或五百元以下罰金。
中華民國刑法第三百三十九條第一項
意圖為自己或第三人不法之所有，以詐術使人將本人或第三人之
物交付者，處五年以下有期徒刑、拘役或科或併科一千元以下罰
金。
